【裁判字號】    95,訴,2057
【裁判日期】    951214
【裁判案由】    毒品危害防制條例
【裁判全文】
臺灣臺中地方法院刑事判決              95年度訴字第2057號
公  訴  人  臺灣臺中地方法院檢察署檢察官
被      告  甲○○
上列被告因違反毒品危害防制條例案件，經檢察官提起公訴（95
年度毒偵字第2234號），本院判決如下：
    主  文
甲○○施用第一級毒品，累犯，處有期徒刑拾月；又連續施用第
二級毒品，累犯，處有期徒刑肆月，扣案第二級毒品甲基安非他
命壹包（毛重零點柒公克）沒收銷燬之；吸食器貳個沒收。應執
行有期徒刑壹年。扣案第二級毒品甲基安非他命壹包（毛重零點
柒公克）沒收銷燬之；吸食器貳個沒收。
    犯罪事實
一、甲○○前於民國90年間，因施用毒品案件，經台灣彰化地方
    法院檢察署檢察官聲請強制戒治並提起公訴，其中強制戒治
    部分至92年1月16日執行完畢釋放，並經台灣彰化地方法院
    以91年度訴字第64號判處有期徒刑9月確定，於92年10月4日
    縮刑期滿執行完畢。詎其仍不知悔改，於上開強制戒治出監
    後5年內，基於施用第一級毒品海洛因之犯意，於95年4月29
    日12時採尿前回溯96小時內某時，在不詳地點，以不詳方式
    施用海洛因1次。又基於施用第二級毒品甲基安非他命（起
    訴書誤載為安非他命）之概括犯意，自95年2月中旬某日起
    至同年4月28日20時止，在台中市○○區○○路2段99號14樓
    其住處，以將甲基安非他命置於吸食器內以火燒烤之方式，
    連續施用第二級毒品甲基安非他命多次。嗣於95年4月29日1
    2時許，為警持本院核發之搜索票在上開住處查獲，並扣得
    第二級毒品甲基安非他命1包（毛重0.7公克）、其所有供施
    用甲基安非他命用之吸食器2個。
二、案經台中市警察局第4分局移送台灣台中地方法院檢察署檢
    察官偵查起訴。
    理  由
一、訊據被告甲○○固坦承有於上開時、地施用第二級毒品甲基
    安非他命之犯行，惟否認有施用第一級毒品海洛因之行為，
    辯稱：伊確實未施用海洛因，不知驗尿結果為何會呈嗎啡陽
    性反應云云。經查：被告為警查獲當日，經採取其尿液送請
    詮昕科技股份有限公司檢驗結果，呈甲基安非他命及嗎啡陽
    性反應，有濫用藥物尿液檢驗報告1份在卷可稽（95年度毒
    偵字第2234號卷第16頁），再經本院將上開尿液送請中山醫
    學大學附設醫院以免疫酵素分析法及氣相層析質譜儀法檢驗
    結果，仍呈甲基安非他命及嗎啡陽性反應，有該院濫用藥物
    尿液檢驗報告2份存卷可參（本院卷第33頁、第43頁），復
    有第二級毒品甲基安非他命1包（毛重0.7公克）及吸食器2
    個扣案可資佐證，是被告自白其有於上開時間施用甲基安非
    他命，應與事實相符，而值採信。又海洛因施用後可於尿液
    中檢出之時間，依據Clarke's Analysis of Drugs and
    Poisions一書第3版之記載，第一級毒品海洛因可代謝成嗎
    啡，且海洛因常見還有少量6-乙醯可待因雜質成分，該成分
    可代謝成可待因及嗎啡，故服用含有海洛因、可待因或鴉片
    之毒品或製劑後，其尿液有可能同時檢出嗎啡及可待因成分
    ；施用海洛因後24小時內經由尿液排出之量可達施用劑量之
    80％；而毒品施用後於尿液中可檢出之時間，受劑量及頻率
    、施用方式、飲水量之多寡、個人體質及其代謝情況等因素
    影響，因個案而異，海洛因可檢出之時間為服用後2至4天等
    情，亦經行政院衛生署管制藥品管理局以92年3月10日管檢
    字第0920001495號函釋及93年7月16日管檢字第0930006199
    號函釋無訛，本件被告兩次尿液檢驗結果，嗎啡含量各自為
    2665ng/ml及1546ng/ml，均遠高於閾值標準300ng/ml，依上
    開函釋，被告當有於採尿前96小時內某時施用第一級毒品海
    洛因之行為無疑。又被告於90年間，因施用毒品案件，經台
    灣彰化地方法院檢查署檢察官聲請強制戒治，迄92年1月16
    日執行完畢釋放等情，有台灣高等法院被告前案紀錄表、台
    灣台中地方法院檢察署刑案資料查註紀錄表各1份在卷可憑
    ，則被告於強制戒治完畢出監後5年內再犯本件施用毒品之
    罪，應依法論科。
二、被告行為後，刑法及刑法施行法業於94年2月2日修正公布，
    並於95年7月1日施行。按行為後法律有變更者，適用行為時
    之法律，但行為後之法律有利於行為人者，適用最有利於行
    為人之法律，現行刑法第2條第1項定有明文。又以本次刑法
    修正之比較新舊法，應就罪刑有關之共犯、未遂犯、想像競
    合犯、牽連犯、連續犯、結合犯，以及累犯加重、自首減輕
    暨其他法定加減原因（如身分加減）與加減例等一切情形，
    本於統一性及整體性原則，綜其全部罪刑之結果而為比較，
    亦有最高法院95年度第8次刑庭會議決議可資參照。是按：
  1.刑法第56條關於連續犯之規定，業經修正公布刪除，刑法修
    正之後，原屬連續犯之數個犯罪行為，依新法應數罪併罰，
    比較修正前之規定，可依裁判上一罪論處，顯然修正前之規
    定較有利於被告。
  2.被告行為後，刑法第51條業經修正公布，修正前刑法第51條
    規定：「數罪併罰，分別宣告其罪之刑，依左列各款定其應
    執行者：」其中第5款規定：「宣告多數有期徒刑者，於各
    刑中之最長期以上，各刑合併之刑期以下，定其刑期。但不
    得逾20年。」修正後刑法第51條第5款規定：「宣告多數有
    期徒刑者，於各刑中之最長期以上，各刑合併之刑期以下，
    定其刑期。但不得逾30年。」比較新舊法之適用結果，修正
    後刑法並非較有利於行為人。
  3.被告行為後，刑法第47條亦經修正公布，被告有如犯罪事實
    欄所示刑案之執行情形，此有臺灣高等法院被告前案紀錄表
    1份附卷可稽，其於5年以內再故意犯本件有期徒刑以上之罪
    ，不論依修正前之刑法第47條，或修正後之刑法第47條第1
    項之規定，均構成累犯，適用修正前刑法對被告而言並無不
    利之情形，
  4.綜上所述，修正後刑法及刑法施行法之規定並非較有利於被
    告，參酌修正後刑法第2條第1項前段、但書規定之「從舊從
    輕」原則，本案應適用修正前刑法及罰金罰鍰提高標準條例
    第一條前段為法條適用之依據。
三、核被告所為，係犯毒品危害防制條例第10條第1項施用第一
    級毒品罪及第10條第2項施用第二級毒品罪。被告所持有之
    毒品海洛因及甲基安非他命，均係供其自己施用，故其持有
    之低度行為應為施用之高度行為所吸收，均不另論罪。又被
    告先後多次施用第二級毒品甲基安非他命之犯行，時間緊接
    ，且觸犯構成要件相同之罪，顯係基於概括犯意反覆為之，
    為連續犯，應依修正前刑法第56條規定，論以一罪，並加重
    其刑。被告有如犯罪事實欄所示刑案之執行情形，此有臺灣
    高等法院被告前案紀錄表1份附卷可稽，其於5年以內再故意
    犯本件有期徒刑以上之罪，應依修正前刑法第47條之規定加
    重其刑，並就施用第二級毒品部分遞加重之。又被告所犯上
    開2罪，犯意各別，罪名有異，應予分論併罰。爰審酌被告
    一再施用毒品，經強制戒治後，仍不知戒惕，再次施用第一
    、二級毒品，無視於毒品對於自身健康之戕害及國家對於杜
    絕毒品犯罪之禁令，不知戒除惡習，惡性非輕，惟念及其施
    用毒品並無危害他人，所生損害不大，犯罪手段尚屬平和，
    及其犯罪後態度等一切情狀，量處如主文所示之刑，並定應
    執行刑，以示懲儆。扣案之第二級毒品甲基安非他命1包（
    毛重0.7公克），係毒品危害防制條例第2條第2項第1款所定
    之第1級毒品，為違禁物，應依同條例第18條第1項前段之規
    定，沒收銷燬之。又扣案吸食器2個，為被告所有供施用甲
    基安非他命所用之物，業據其供承在卷，爰依刑法第38 條
    第1項第2款之規定，併予宣告沒收。
據上論斷，應依刑事訴訟法第299條第1項前段，毒品危害防制條
例第10條第1項、第2項、第18條第1項前段，刑法第2條第1項、
第11條、修正前刑法第56條、第47條、第51條第5款、第38條第1
項第2款，判決如主文。
本案經檢察官乙○○到庭執行職務。
中    華    民    國    95    年    12    月    14    日
                   台灣台中地方法院刑事第二庭
                         審判長法  官  林清鈞
                               法  官  林慧英
                               法  官  陳姵君
上正本證明與原本無異。
如不服本判決，應於送達後十日內向本院提出上訴狀（須附繕
本），上訴於台灣高等法院台中分院。
                               書記官  莊金屏
中    華    民    國    95    年    12    月    14    日
附錄論罪科刑法條
毒品危害防制條例第10條
施用第一級毒品者，處 6 月以上 5 年以下有期徒刑。
施用第二級毒品者，處 3 年以下有期徒刑。


司法院資訊處製作；財團法人民間司法改革基金會備份。
